【裁判字號】    98,簡上,765
【裁判日期】    990416
【裁判案由】    詐欺
【裁判全文】
臺灣高雄地方法院刑事判決             98年度簡上字第765號
上  訴  人
即  被  告  乙○○
上列上訴人因詐欺案件，不服本院中華民國98年6 月18日98年度
審簡字第3331號第一審簡易判決（聲請簡易判決處刑書案號：98
年度偵字第9592號），提起上訴，本院管轄之第二審合議庭判決
如下：
    主  文
上訴駁回。
    事  實
一、乙○○可預見金融機構帳戶係個人理財之重要工具，亦為關
    係個人財產、信用之表徵，如交予他人使用，有被供作財產
    犯罪用途之可能，竟仍基於幫助姓名、年籍不詳之詐欺集團
    成員遂行詐欺取財之不確定故意，因見報紙刊登之徵才廣告
    ，遂以電話與某姓名年籍不詳之詐騙集團成員聯絡後，於民
    國97年7 月9 日某時，在高雄市○○區○○路高雄車站對面
    之「麥當勞速食連鎖店」門口，將其向高雄銀行小港分行所
    申辦帳號000000000000號帳戶之存摺、提款卡（含密碼），
    交付給某姓名年籍不詳之成年男子，容任該詐騙集團成員使
    用上揭金融機構帳戶以遂行犯罪。嗣取得乙○○前開帳戶存
    摺、提款卡及密碼之該名男子，即與其所屬之詐欺集團成員
    共同基於意圖為自己不法所有之詐欺取財犯意聯絡，由該集
    團中某姓名年籍不詳成年女子，於97年7 月11日19時30分許
    致電丁○○，以色情應召手法引誘丁○○與之從事性交易，
    致丁○○信以為真而陷於錯誤，於同日21時49分許，至自動
    櫃員機匯款新台幣（下同）29,983元進入乙○○上開高雄銀
    行小港分行帳戶內，而蒙受損害。嗣因丁○○發覺受騙報警
    ，而循線查獲上情。
二、案經高雄市政府警察局小港分局報請臺灣高雄地方法院檢察
    署檢察官偵查後聲請簡易判決處刑。
    理  由
壹、程序方面（證據能力之判斷）：
一、按被告以外之人（包括證人、鑑定人、告訴人、被害人及共
    同被告等）於審判外之陳述雖不符刑事訴訟法第159 條之1
    至之4 等4 條之規定，而經當事人於審判程式同意作為證據
    ，法院審酌該言詞陳述或書面陳述作成時之情況，認為適當
    者，亦得為證據；當事人、代理人或辯護人於法院調查證據
    時，知有刑事訴訟法第159 條第1 項不得為證據之情形，而
    未於言詞辯論終結前聲明異議者，視為有前項之同意，同法
    第159 條之5 定有明文。查本判決所引用之證據資料屬於被
    告以外之人於審判外之言詞、書面陳述者，均經本院於調查
    證據程序逐一提示並告以要旨，檢察官、被告均未於言詞辯
    論終結前聲明異議，本院審酌上開證據作成時之情況，無不
    當取供或違反自由意志而陳述等情形，且均與本案待證事實
    具有關聯性，認為以之作為本案之證據亦屬適當，依刑事訴
    訟法第159 條之5 規定，應有證據能力。
貳、實體方面：
一、訊據上訴人即被告乙○○固不否認有於上開時、地將其申設
    之前揭高雄銀行小港分行帳戶存摺、提款卡及密碼交予某真
    實姓名年籍不詳男子之事實，惟矢口否認有何幫助詐欺取財
    犯行，辯稱：伊完全不知道有被害人丁○○遭詐騙匯款之事
    ，伊是看報紙應徵工作，對方表示是載酒店小姐上、下班的
    司機，需要拿伊之帳號、金融卡驗證伊之身分是否為警察或
    調查局人員，伊交資料給對方後，過2 、3 天有再打電話給
    對方，他說已經在辦車，等辦妥就會打給伊，伊等好幾天對
    方都沒有回電後，才越想越奇怪，伊去高雄銀行辦掛失，銀
    行才告訴伊該帳戶已被列為警示帳戶，伊又去小港分局報案
    ，警察說伊之帳戶已列為警示無法報案，而不受理；伊遂找
    友人丙○○幫忙，佯稱要應徵，與對方約在建國路與中山路
    路口之麥當勞，伊亦去長明派出所報案，請他們派警員協助
    逮捕歹徒，但因對方見到警車即離開，而無法查獲云云。
二、惟查：
  (一)高雄銀行小港分行帳號：000000000000號帳戶係被告申設之
    事實，業經被告供承在卷，並有高雄銀行存摺存款客戶資料
    （全部）查詢單、客戶中文資料查詢、客戶資料索引查詢單
    各1 紙在卷為憑（見臺灣高雄地方法院檢察署98年度偵字第
    9592號卷《下稱偵查卷》第10至12頁）。被害人丁○○於97
    年7 月11日19時30分許，接獲某姓名年籍不詳之詐騙集團女
    性成員撥打之電話，以色情應召手法引誘被害人從事性交易
    云云，致被害人陷於錯誤，依對方指示，於同日21時49分許
    ，至自動櫃員機，匯款2 萬9,983 元入被告上開帳戶內，嗣
    經被害人察覺受騙，報警處理等情，業據證人即被害人丁○
    ○於警詢時證述在卷（見偵查卷第6 頁），並有高雄銀行帳
    號：000000000000號帳戶97年7 月9 日至97年7 月11日之交
    易查詢清單、板信商業銀行自動櫃員機交易明細表、嘉義市
    政府警察局第二分局南門派出所受理刑事案件報案三聯單、
    受理各類案件紀錄表、受理詐騙帳戶通報警示簡便格式表、
    內政部警政署反詐騙案件紀錄表各1 份附卷為佐（見偵查卷
    第9 、14至19頁），此部分事實堪以認定。又被害人丁○○
    將前揭金額匯入被告上開高雄銀行小港分行帳戶後，該款項
    旋即遭人於同日提領一空乙節，有上開被告帳戶之交易查詢
    清單在卷為憑（見偵查卷第9 頁），足認被告上開帳戶已遭
    詐欺集團利用作為詐騙被害人財物之工具無訛。
  (二)被告雖辯稱伊是見報紙徵人廣告，為應徵司機工作，才將存
    摺、提款卡及密碼交給對方審核身分，後來才知道被騙云云
    。然查：
    1.被告所述其因見報紙徵人啟事，為應徵司機，而與對方聯
      絡乙節，固據提出報紙廣告剪報1 紙及被告使用之000000
      0000門號97年7 月份通話明細1 份附卷為佐（見偵查卷光
      碟片/ 錄音帶存放袋內、本院98年度簡上字第765 號卷《
      下稱本院卷》第46至52頁）。惟被告於見報紙徵人啟事，
      依報紙上之電話與對方聯絡後，於97年7 月9 日某時，在
      高雄市○○區○○路高雄車站對面之「麥當勞速食連鎖店
      」門口見面，因對方某真實姓名年籍不詳成年男子，以被
      告應徵之工作是載傳播妹及援交妹，需要查驗被告是否為
      警察，要求被告交付其銀行帳戶之存摺、提款卡及密碼時
      ，被告心裡雖感覺奇怪，仍因認該帳戶內沒錢，認為對方
      不能怎樣，故將上開帳戶存摺、提款卡及密碼交予對方等
      情，業據被告於警詢及本院供述在卷（見偵查卷第4 頁、
      本院卷第71頁），又被告自承伊於本案發生之前，曾經做
      過中鋼外包商之聘僱人員、葬儀社、加油站之工作，之前
      找工作時未曾被要求交付銀行及提款卡密碼等語（見本院
      卷第71頁），當知一般公司行號僅會要求應徵者提供其帳
      號或帳戶存摺封面影本，即可辦理薪資轉帳，而無要求應
      徵者提供其提款卡及密碼之必要。且由被告於本院供稱：
      伊當時心想怪怪的，但帳戶裡沒錢，對方也不能怎樣等語
      （見本院卷第71頁），可知被告係在對於該男子要求提供
      存摺、提款卡及密碼有所疑慮之情形下，仍將其上開銀行
      帳戶之存摺、提款卡及密碼交付他人使用，堪認有幫助他
      人詐欺取財之不確定故意。
    2.證人丙○○固於本院證述：伊有與被告一起佯稱要應徵工
      作，約該詐騙集團成員在建國路與中山路路口之麥當勞，
      並打電話請長明派出所派警員到場逮捕對方，惟對方要向
      伊拿存摺、身分證影本及雙證件時，伊表示忘記帶，請他
      等伊一下，對方即上車離開，警察到場時人已跑掉等語（
      見本院卷第64至67頁），而被告亦提出其使用之00000000
      00門號97年7 月份通話明細，佐證其事後有再打電話給對
      方，並有打電話給長明派出所及165 專線云云，惟由被告
      提出之通話明細觀之，被告於97年7 月9 日交付上開帳戶
      存摺、提款卡及密碼給該詐騙集團成員後，被害人係於97
      年7 月11日匯款29983 元至被告之帳戶，被告至97年7 月
      13日12時49分許始有再與對方聯絡之紀錄，被告於97年7
      月16日19時13分許打電話至長明派出所，及同日23時8 分
      許撥打165 反詐騙專線（見本院卷第49頁背面至50頁背面
      ），時間均在該詐騙集團成員向被害人詐取財物之後，被
      告上開作為均不足影響被告幫助詐欺取財犯行之認定。
  (三)金融機構存款帳戶事關存款戶個人財產權益之保障，提款卡
    （或金融卡）、密碼為提領款項之重要憑證，除非本人或與
    本人關係密切者，實難認有何理由會交由他人使用，一般人
    亦均妥為保管以防止遭他人盜領，縱使有特殊情況需要交付
    他人使用，亦必深入瞭解後再行提供，方符常情，且近來新
    聞媒體，對於犯罪者常大量收集他人存款帳戶，再持以供作
    犯罪使用，藉此逃避檢警查緝之情事，多所報導，一般人已
    可預見此等重要物品如落入不明人士手中，極易被利用作為
    財產犯罪之工具。衡諸一般社會常情，應徵工作者縱因薪資
    存入需要，僅需交付存摺影本或提供帳號即可，無庸提供自
    己帳戶之提款卡、密碼予對方，況被告自陳：伊未問對方公
    司詳細地址，且不知伊交付之存摺及提款卡密碼、履歷表等
    如何查核伊是否為警察等語（見本院卷第71頁背面），被告
    僅透過電話聯繫，即將其上開帳戶之存摺、提款卡及密碼交
    予不認識且不信任之人，依被告之智識及生活經驗，對於其
    將上開銀行帳戶之提款卡及密碼可能遭他人用以供作犯罪之
    人頭帳戶，應有預見之可能性，而依卷內事證，雖無證據證
    明被告知悉詐騙被害人之詐騙集團成員如何犯罪，或被告與
    詐騙集團成員有何共同正犯關係，惟該等詐騙集團成員將被
    告提供之帳戶提款卡及密碼供作提領不法詐騙款項之用，顯
    然不違反被告之本意，被告自有幫助詐欺取財之不確定故意
    甚明。
  (四)綜上所述，被告所辯，均不足取。被告幫助詐欺取財之犯行
    ，事證明確，洵堪認定，應依法論科。
三、按刑法上之幫助犯，係對於犯罪與正犯有共同之認識，而以
    幫助之意思，對於正犯資以助力，而未參與實施犯罪之行為
    者而言（最高法院75年度台上字第1509號、84年度台上字第
    5998號、88年度台上字第1270號判決意旨參照）。本案被告
    將前揭高雄銀行小港分行帳戶之存摺、提款卡及密碼，交予
    不詳姓名年籍之詐欺集團成員，雖因而使該詐欺集團成員得
    基於詐欺取財之犯意，向被害人施以詐術，致被害人陷於錯
    誤，而匯款至被告前開銀行帳戶內，遂行其詐欺取財之犯行
    ，然被告單純提供帳戶供人使用之行為，並不等同於向被害
    人施以欺罔之詐術行為，且亦無證據證明被告有參與詐欺取
    財犯行之構成要件行為，則被告提供帳戶之存摺、提款卡及
    密碼供人使用之行為，對於前開詐騙集團遂行詐欺取財犯行
    ，資以助力，揆諸上開判決意旨，應論以幫助犯。故核被告
    所為，係犯刑法第30條第1 項、第339 條第1 項詐欺取財罪
    之幫助犯。被告係幫助犯詐欺取財罪，爰依刑法第30條第2
    項規定，按正犯之刑減輕之。
四、原審以被告罪證明確，適用刑法第339 條第1 項、第30條第
    1 項前段、第2 項、第41條第1 項前段、刑法施行法第1 條
    之1 等規定論以幫助詐欺取財罪，並審酌被告任意將自己之
    金融機構帳戶提供他人使用，不顧可能遭他人用以作為犯罪
    工具，嚴重破壞社會治安及有礙金融秩序，助長犯罪歪風，
    所為實不足取，且造成被害人丁○○受有29,983元之損害，
    復審酌被告犯後未能坦承全部犯行等一切情狀，量處有期徒
    刑2 月，並諭知以新臺幣1,000 元折算1 日之易科罰金折算
    標準，已詳加審認被告本件犯罪情狀而於法定刑度範圍內量
    刑，本院認其認事用法均無違誤，量刑亦屬妥適，應予維持
    。被告上訴意旨指摘原判決不當，求予撤銷改判，為無理由
    ，應予駁回。
據上論斷，應依刑事訴訟法第455 條之1 第1 項、第3 項、第36
8 條，判決如主文。
本案經檢察官甲○○到庭執行職務。
中    華    民    國    99    年    4     月    16    日
                  刑事第六庭  審判長法  官  李璧君
                                    法  官  曾仁勇
                                    法  官  曾鈴
以上正本證明與原本無異。
不得上訴。
中    華    民    國    99    年    4     月    16    日
                                    書記官  李月君

附錄本判決論罪科刑法條：

中華民國刑法第339條（普通詐欺罪）
意圖為自己或第三人不法之所有，以詐術使人將本人或第三人之
物交付者，處5 年以下有期徒刑、拘役或科或併科1 千元以下罰
金。
以前項方法得財產上不法之利益或使第三人得之者，亦同。
前二項之未遂犯罰之。

司法院資訊處製作；財團法人民間司法改革基金會備份。
